【裁判字號】    95,訴,3919
【裁判日期】    951219
【裁判案由】    毒品危害防制條例
【裁判全文】
臺灣高雄地方法院刑事判決              95年度訴字第3919號
公  訴  人  臺灣高雄地方法院檢察署檢察官
被      告  乙○○
上列被告因違反毒品危害防制條例案件，經檢察官提起公訴（95
年度毒偵字第7100號），及移送併案審理（95年度偵字第9074號
），嗣因被告就被訴事實為有罪之陳述，經本院合議庭裁定由受
命法官獨任適用簡式審判程序審理，本院判決如下：
    主  文
乙○○施用第一級毒品，累犯，處有期徒刑拾月，扣案之第一級
毒品海洛因貳包（均含包裝袋，檢驗前分別為零點零伍玖公克、
零點零貳零公克、檢驗後分別為零點零零九公克、零點零零肆公
克），沒收銷燬之。又施用第二級毒品，累犯，處有期徒刑陸月
。應執行有期徒刑壹年貳月，扣案之第一級毒品海洛因壹包（均
含包裝袋，檢驗前分別為零點零伍玖公克、零點零貳零公克、檢
驗後分別為零點零零九公克、零點零零肆公克）
    事  實
一、乙○○前於民國93年間，因違反毒品危害防制條例案件，經
    本院以93年度訴字第3426號判處應執行有期徒刑10月確定，
    甫於95年4 月28日縮刑期滿，翌日因徒刑執行完畢出監。又
    前於91年間，因施用毒品案件，經本院以91年度毒聲字第70
    02號裁定送觀察、勒戒後，認無繼續施用毒品之傾向，而於
    92年1 月16日出所。詎仍不知悔改，復於前開觀察、勒戒執
    行完畢釋放後5 年內，基於反覆持續施用第一級毒品海洛因
    之單一行為決意，自95年8 月17日為警採尿時回溯24小時內
    之某時起（不含為警逮捕之公權力拘束期間）至同年11月14
    日下午5 時50分許為警採尿時回溯24小時內之某時止（不含
    為警逮捕之公權力拘束期間），在高雄市○○區○○路77巷
    3 之1 號2 樓住處，以將第一級毒品海洛因摻雜在香煙內點
    燃後吸食其煙霧之方式，施用第一級毒品海洛因多次。另基
    於反覆持續施用第二級毒品甲基安非他命（檢察官起訴書誤
    載為安非他命）之單一行為決意，自95年8 月17日為警採尿
    時回溯24小時內之某時起（不含為警逮捕之公權力拘束期間
    ）至同年11月14日下午5 時50分許為警採尿時回溯24小時內
    之某時止（不含為警逮捕之公權力拘束期間），在上開住處
    ，以將第二級毒品甲基安非他命置於玻璃球內燒烤後吸食其
    煙霧之方式，施用第二級毒品甲基安非他命多次。嗣先於95
    年8 月17日上午11時30分許，在高雄市○○區○○路與永義
    街口，因行跡可疑經警攔檢，扣得第一級毒品海洛因1 包（
    檢驗前0.059 公克，檢驗後0.009 公克），經其同意採尿送
    驗結果，呈甲基安非他命與嗎啡陽性反應。又於95年11月14
    日下午4 時50分許，在高雄市○○區○○街235 巷8 號前，
    為警查獲，並扣得第一級毒品海洛因1 包（檢驗前0.020 公
    克，檢驗後0.004 公克），經其同意採尿送驗結果，亦呈甲
    基安非他命與嗎啡陽性反應，始悉全情。
二、案經高雄市政府警察局苓雅分局、左營分局報請臺灣高雄地
    方法院檢察署檢察官偵查起訴及移送併案審理。
    理  由
一、本案被告乙○○所犯係死刑、無期徒刑、最輕本刑為3 年以
    上有期徒刑以外之罪，其於準備程序就前揭被訴事實為有罪
    之陳述，經受命法官告知簡式審判程序之旨，並聽取其與公
    訴人之意見後，本院認無不得或不宜改依簡式審判程序進行
    之情事，依刑事訴訟法第273 條之1 第項、第284 條之1 規
    定，裁定本案由受命法官獨任進行簡式審判程序，合先敘明
    。
二、上揭犯罪事實，業據被告於本院審理時供認不諱，且其2 度
    經警採集之尿液，經送請高雄市立凱旋醫院檢驗結果，呈甲
    基安非他命及嗎啡陽性反應等情，亦有高雄市立凱旋醫院95
    年8 月28日檢體編號F-95496 、95年11月27日檢體編號C275
    濫用藥物尿液檢驗報告各1 紙、高雄市政府警察局苓雅分局
    偵辦麻藥煙毒案件嫌疑人尿液採證代碼對照表、高雄市政府
    警察局左營分局95年度查獲煙毒案件尿液送驗代碼- 姓名對
    照管制表各1 紙在卷足憑，另有白粉2 包扣案可考。又該白
    粉2 包，經送請高雄市立凱旋醫院檢驗結果，呈海洛因陽性
    反應，檢驗前分別為0.059 公克、0.020 公克，檢驗後分別
    為0. 009公克、0.004 公克等情，亦有該院95年9 月12日高
    市凱醫驗字第2355號、95年12月4 日高市凱醫驗字第2905號
    濫用藥物成品檢驗鑑定書各1 份在卷足憑，足徵被告前開自
    白與事實相符，應堪採信。另查人體施用甲基安非他命後，
    其主要代謝物中，未改變型態之甲基安非他命占施用劑量達
    43% ，安非他命則約為5%；人體若係施用安非他命後，主要
    代謝物中則有未改變型態之安非他命，但無甲基安非他命，
    此經法務部調查局以93年5 月4 日調科壹字第09362413980
    號函釋明在案。足見人體若施用安非他命，其尿液代謝物不
    可能出現甲基安非他命，惟人體若施用甲基安非他命，其尿
    液代謝物除主要有甲基安非他命外，亦可能有少量之安非他
    命。是本案被告之尿液除呈現較少量之安非他命陽性反應外
    ，主要係呈現甲基安非他命之陽性反應，依上開函示，被告
    自不可能係施用安非他命，而應係施用甲基安非他命。公訴
    意旨認被告係施用安非他命，顯係誤解，附此敘明。
三、查被告前於91年間，因施用毒品案件，經本院以91年度毒聲
    字第7002號裁定送觀察、勒戒後，認無繼續施用毒品之傾向
    ，而於92年1 月16日出所，此有臺灣高等法院被告前案紀錄
    表1 份在卷可查，其於前案觀察勒戒執行完畢釋放後5 年內
    ，再犯本案毒品危害防制條例第10條第1 項、第2 項之罪，
    犯罪事證明確，其所為顯與該條例第23條第2 項之規定相符
    ，應予依法論科。
四、按海洛因、甲基安非他命分屬毒品危害防制條例第2 條第2
    項第1 款、第2 款所定之第一級、第二級毒品，均不得非法
    持有、施用，是核被告所為，係犯毒品危害防制條例第10條
    第1 項之施用第一級毒品罪及同條例第10條第2 項之施用第
    二級毒品罪。被告持有第一級毒品海洛因、第二級毒品甲基
    安非他命進而施用，其持有海洛因、甲基安非他命之低度行
    為，應均為施用之高度行為所吸收，均不另論罪。又按刑事
    法若干犯罪行為態樣，本質上原具有反覆、延續實行之特徵
    ，立法時既予特別歸類，定為犯罪構成要件之行為要素，則
    行為人基於概括之犯意，在密切接近之一定時、地持續實行
    之複次行為，倘依社會通念，於客觀上認為符合一個反覆、
    延續性之行為觀念者，於刑法評價上，即應僅成立一罪。學
    理上所稱「集合犯」之職業性、營業性或收集性等具有重複
    特質之犯罪均屬之，例如經營、從事業務、收集、販賣、製
    造、散布等行為概念者是（最高法院95年度臺上字第1079號
    判決意旨參照）。查立法者針對特定刑罰規範之構成要件，
    即本質上具有反覆性者，倘行為人基於概括之犯意，在密切
    接近之一定時間及空間內反覆從事，已預設其本身係持續實
    行之複次行為，具備反覆、延續之行為特徵，故將之總括或
    擬制成一個構成要件之「集合犯」行為，因刑法評價上為構
    成要件之行為單數，應僅成立一罪。次查毒品具有成癮性、
    濫用性，立法實務首重以刑事處遇方式戒斷行為人毒癮，若
    無法收其實效，始依法追訴處罰。故施用毒品本身具備反覆
    、延續之行為特徵，持續多次施用毒品始為此類犯罪之典型
    或常態，於刑法評價上，施用毒品應僅成立集合犯一罪。有
    關行為人多次施用毒品之犯罪，實務前均依修正前刑法第56
    條連續犯之規定論以一罪，並加重其刑，惟因上開連續犯規
    定業經修正刪除，並自95年7 月1 日施行，其中修正理由說
    明四並載明「至連續犯之規定廢除後，對於部分習慣犯，例
    如竊盜、吸毒等犯罪，是否會因適用數罪併罰而使刑罰過重
    產生不合理之現象一節，在實務運用上應可參考德、日等國
    之經驗，委由學界及實務以補充解釋之方式，發展接續犯之
    概念，對於合乎接續犯或包括的一罪之情形，認為構成單一
    之犯罪，以限縮數罪併罰之範圍，用以解決上述問題」等語
    。本院基於前述施用毒品構成要件之反覆實行特徵，藉此刑
    法修正刪除連續犯規定之契機，重新思考行為之概念及刑罰
    之目的，認違反毒品危害防制條例案件之行為人受制於毒品
    之成癮性，其行為本身即具有反覆實施之特性而屬於病患性
    行為。倘經觀察、勒戒或強制戒治仍無法戒除毒癮，始以刑
    罰方式，藉由自由刑之裁處施以處罰。然刑罰係具有目的性
    之法律制裁手段，兼具報應、威嚇與教化等目的。行為人如
    受制於行為本身反覆實施之特性，基於反覆實行之犯意，在
    密切接近之一定時、地，持續實行單次或複次之施用毒品行
    為，應無反覆評價其行為而重覆處罰之必要。本案被告於本
    院審理時，業已供承係因染有毒癮而陸陸續續施用第一級毒
    品海洛因及第二級毒品甲基安非他命（見本院95年12月18日
    審判筆錄），佐以被告有如事實欄所述之毒品前科。其明知
    海洛因、甲基安非他命分屬毒品危害防制條例列管之第一級
    毒品及第二級毒品，仍無法克制自己，無視於警方之查緝，
    於密切接近之時、地，施用第一級毒品海洛因及第二級毒品
    甲基安非他命多次，顯見其確已施用毒品成癮，已產生施用
    毒品之依賴性，顯係出於反覆、延續施用海洛因、甲基安非
    他命之單一行為決意至明，在行為概念上，其多次施用海洛
    因及甲基安非他命之行為，應評價認係包括一罪之集合犯，
    較符合社會通念及刑法學理，附此敘明。至檢察官移送併案
    審理部分（95年度毒偵字第9074號），與已起訴論罪科刑部
    分，為同一事實，本院自得一併審究。另被告前於93年間，
    因違反毒品危害防制條例案件，經本院以93年度訴字第3426
    號判處應執行有期徒刑10月確定，甫於95年4 月28日縮刑期
    滿，翌日因徒刑執行完畢出監，此有臺灣高等法院被告前案
    紀錄表1 份在卷可參，其於有期徒刑執行完畢後5 年內，再
    故意犯本案有期徒刑以上之罪，為累犯，應依刑法第47條第
    1 項規定加重其刑。爰審酌被告施用毒品足以戕害身心健康
    ，滋生其他犯罪，惡化社會治安，其經觀察、勒戒後，仍再
    度施用毒品，顯見其戒毒之意志不堅，自制力不佳，應有入
    監矯治之必要，惟念及被告施用毒品，戕害己身，本質上屬
    於病患性行為，且其犯後已坦承犯行，態度尚可等一切情狀
    ，分別量處如主文所示之刑，並定其應執行刑，以示懲儆。
五、扣案之海洛因2 包（檢驗前分別為0.059 公克、0.020 公克
    ，檢驗後分別為0.009 公克、0.004 公克）為查獲之第一級
    毒品，已如前述；又上開包裝袋因包覆海洛因，衡情顯難與
    毒品完全析離，均應依毒品危害防制條例第18條第1 項前段
    規定，併予宣告沒收銷燬之。至因鑑驗耗盡之海洛因既已滅
    失，自無庸再為沒收銷燬之諭知。
據上論斷，應依刑事訴訟法第273 條之1 第1 項、第284 條之1
、第299 條第1 項前段，毒品危害防制條例第10條第1 項、第2
項、第18條第1 項前段，刑法第11條、第47條第1 項、第51條第
5款，判決如主文。
本案經檢察官甲○○到庭執行職務。
中    華    民    國    95    年    12    月    19    日
                  刑事第九庭    法  官  謝梨敏
以上正本證明與原本無異。
如不服本判決，應於判決送達後10日內，向本院提出上訴狀。
                                書記官  林志衡
中    華    民    國    95    年    12    月    19    日
附錄本判決論罪之法條：
毒品危害防制條例第10條
施用第1級毒品者，處6月以上5年以下有期徒刑。
施用第2級毒品者，處3年以下有期徒刑。


司法院資訊處製作；財團法人民間司法改革基金會備份。
